【裁判字號】    98,事聲,50
【裁判日期】    980909
【裁判案由】    支付命令聲明異議
【裁判全文】
臺灣臺中地方法院民事裁定              98年度事聲字第50號
聲  明  人  乙○○
相  對  人  范恒華
                      樓
            甲○○
上列聲明人聲請對其債務人發支付命令事件，聲明人對於本院司
法事務官民國98年8月20日所為之98年度司促字第29713號支付命
令關於駁回聲請之處分，聲明異議，本院裁定如下：
    主    文
本院98年度司促字第29713號支付命令關於駁回聲明人之聲請之
處分，應予廢棄。
    理    由
一、按當事人對於司法事務官處理事件所為之終局處分，得於處
    分送達後10日之不變期間內，以書狀向司法事務官提出異議
    。但支付命令之異議仍適用第518條及第519條之規定。司法
    事務官認前項異議有理由時，應另為適當之處分；認異議為
    無理由者，應送請法院裁定之。法院認第1項之異議為有理
    由時，應為適當之裁定；認異議為無理由者，應以裁定駁回
    之。前項裁定，應敘明理由，並送達於當事人，民事訴訟法
    第240條之4定有明文。
二、本件異議意旨略以：聲明人原支付命令聲請原債務人之姓名
    應為范「恒」華，惟聲明人於聲請狀將原債務人姓名誤植為
    范「恆」華，聲明人於98年8月17日向鈞院聲請更正，經鈞
    院以「並無顯然錯誤之情事」，予以駁回。惟債務人之姓名
    確為范「恒」華，爰聲明異議等語。
三、按判決如有誤寫、誤算或其他類此之顯然錯誤者，法院得隨
    時以裁定更正之，民事訴訟法第232條第1項定有明文。此於
    裁定亦準用之，同法第239條亦定有明文。支付命令屬裁定
    性質，亦得準用之。而所謂錯誤，應包括當事人姓名或名稱
    之錯誤在內。關於當事人姓名或名稱之錯誤，祇須為訴訟標
    的之法律關係不變，實際上由該當事人參與訴訟，雖原告起
    訴所主張被告之姓名或名稱錯誤，並經法院對於姓名或名稱
    錯誤之當事人為裁判，仍應有上開法條之適用（69年台職字
    第3號判例、83年台抗字第391號判決、73年台抗字第500 號
    判決意旨可參）。復按判決中顯然之錯誤，得由法院自行更
    正者，不以出於法院之過失為必要。即本於當事人之陳述或
    書狀之記載所致之錯誤，亦得以裁定更正之。又關於當事人
    之姓名或名稱，因表示不正確發生之顯然錯誤，苟未變更該
    當事人之同一性，亦有民事訴訟法第232條第1項規定之適用
    。（最高法院72年台抗字第490號判決意旨參照）。經查本
    件聲明人聲請對其債務人發支付命令，其聲請狀記載之債務
    人固為范「恆」華，惟依聲請狀所附之支票及退票理由單上
    之發票人及戶名均明確記載為范「恒」華；是本件支付命令
    之裁定所載當事人范「恆」華，顯係本於聲明人書狀記載所
    致之錯誤，依前開說明，關於當事人之姓名因表示不正確發
    生之顯然錯誤，如未變更該當事人之同一性，自有民事訴訟
    法第232條第1項之適用，而依聲明人於後補正之債務人范「
    恒」華之戶籍謄本所示，本件債務人確為范「恒」華，本件
    支付命令記載為范「恆」華自屬顯然之錯誤而應予以更正。
    本院司法事務官以支付命令與聲請狀所載，並無顯然錯誤之
    情事而駁回聲請人就更正債務人姓名為范「恒」華之聲請，
    容有誤會，從而，聲請人之異議有理由。因此部分係屬支付
    命令之更正，故應由本院裁定將原支付命令關於駁回聲請之
    處分廢棄後，復由司法事務官另行處理為適當。
四、爰依民事訴訟法第240條之4第3項，裁定如主文。
中    華    民    國    98    年    9    月     9    日
                  民事第二庭  法  官  涂秀玲
以上為正本證明與原本無異。
不得抗告。
中    華    民    國    98    年    9    月    9    日
                              書記官  鐘麗芳


司法院資訊處製作；財團法人民間司法改革基金會備份。
